---
title: "Repositório Local"
author: "Gabriel Sartori"
date: "29/10/2015"
output: 
  html_document: 
    keep_md: yes
---


### Instruções do Git

Neste capítulo, as instruções serão todas feitas no terminal mesmo que
existam alternativas gráficas para as mesmas. Isso enfatiza no que está
sendo feito além do fato de que no terminal todos devem ter os mesmos
recursos e os comandos irão produzir os mesmos resultados, o que faz
esse tutorial algo reproduzível. Para usufruir das ferramentas gráfica va até o capitulo 6 **link*.


Já temos o Git devidamente e com credenciais (nome e email) e
configurações aplicadas. Vamos então ver como o sistema de controle de
versão acontece.

Todas as instruções do Git são sinalizadas por começar com `git` seguido
da instrução/comando e seus argumentos complementares, se
existirem/necessários.

```{r, engine="sh", include=FALSE}
if [ -d meu1repo ] # Script para verificação da pasta meurepo1, retorna pasta limpa.
then
    echo "Diretório existe. Então apagar pasta .git"
    cd meu1repo
    ls -a
    if [ -d .git ]
    then
        echo "Já existe projeto git aqui. Apagar."
        rm -rf .git/
        rm -rf *
    fi
else
    echo "Diretório não existe."
    mkdir meu1repo
fi
## Tudo limpo tal como precisamos.
pwd
ls -a
```

```{r, engine="sh"}
cd meu1repo ## Diretório de teste de comandos 
```

Antes de iniciarmos o repositório, vamos só verificar o cadastro. Se
você já usa o Git ou fez os procedimento apresentados na primeira
sessão, o comando abaixo vai retornar o nome e email usados e alguns
definições adicionais, caso existam. Em caso de ainda não ter
configurado o seu Git, informe o nome e email conforme apresentado na
sessão anterior.


```{r, engine="sh", eval = FALSE }
## Mostra as informações/definições do usuário.
git config --list
```

```sh
user.name=Knight Rider
user.email=batman@justiceleague.org
```

Temos um diretório destinado ao projeto que será mantido sobre
versionamento, então vamos iniciar um repositório Git nele.

```{r, engine="bash", echo=-c(1:2)}
cd meu1repo

## Inicia um repositório sob versionamento Git.
git init
```

O Git retorna a mensagem de inicilização do repositório. Nesse momento
ele cria um diretório oculto `.git/` com subdiretórios que são o coração
do sistema de versionamento. Você não deve modificar nada nesse
diretório. É por essa razão que ele é oculto. Alterar o conteúdo pode
prejudicar ou interromper o funcionamento do Git. Se você quiser
encerrar o processo de versionamento fazendo com que esse diretório seja
como qualquer outro diretório, é só excluir a diretório `.git/`. Cada
subdiretório do `.git/` tem um propósito mas deixaremos os
esclarecimentos para o futuro. Por agora vamos apenas conferir a sua
estrutura.

```{r, engine="bash", echo=-c(1:2)}
cd meu1repo

## Mostra todo conteúdo do diretório.
tree -a
```

**NOTA**: o `tree` é um programa instalado a parte (*third party
software*) que retorna arte ASCII representado a estrutura de
diretórios. Se você usa distribuição Debian, instale com `sudo apt-get
install tree`. Windows: [tree][].

## Minha Primeira Sessão

Vamos começar da maneira mais simples, criando um arquivo com uma linha
de texto apenas. Bem, vale avisar que ao longo desse tutorial, os
arquivos serão sempre bem pequenos e dificilmente realistas, mas como o
enfoque está no funcionamento, não haverá prejuízo.

Vamos criar o arquivo com conteúdo também pelo terminal. Se você
preferir, abra um editor de texto favorito (Emacs, Gedit, Geany,
RStudio, Bloco de Notas, etc) e faça algo mais elaborado.


```{r, engine="bash", echo=-c(1:2)}
cd meu1repo

## Cria o arquivo README.txt com a linha - Meu primeiro repositório Git.
echo "Meu primeiro repositório Git" > README.txt

## Lista os arquivos do diretório.
tree
```

Ao criarmos o arquivo e pedirmos a situação (*status*), ele indica que 
existe um arquivo não restreado (*untracked*) no diretório. Inclusive 
sugere uma ação que seria adicionar o aquivo (*add*). Se o seu sistema 
operacional está em português, parte dos outputs do Git podem estar 
traduzidos.


```{r, engine="bash", echo=-c(1:2)}
cd meu1repo

## Reconhecimento do Git sobre aquivo criado.
git status
```

A situação está o seguinte: figura-cap03-situation:

Temos 3 estágios para o controle versionamento, após ter criado o docum
-ento, está na condição diretório de trabalho. Aonde os arquivos não está
rastreado, apenas no seu computador como qualquer outro. Para tornar ver
sionado precisa passar para área temporária (add) e depois confirmar (commit). Após conf
irmado então o arquivo está tendo controle de versão. Faremos então este
processo.


Para que o arquivo seja incluído no monitoramento é necessário que ele
receba o primeiro comando *add*. Isso marca a entrada dele no projeto
como um arquivo que a partir de então será versionado. O *status* agora
não indica mais que ele está *untracked* mas sim que existem mudanças
para serem registradas (*changes to be commited*). A melhor tradução de
*commit*, pensando no seu uso em Git, é **fechar sob segurança**. Quando
um *commit* é feito, cria-se um instante na linha do tempo que salva o
estado do projeto. Para esse instante o projeto pode ser retrocedido,
voltando o condição/conteúdo de todos os arquivos para o momento no qual
o mencionado *commit* foi feito. Você pode voltar para um *commit* de
semanas e até anos atrás.

O controle de versão não é apenas voltar os arquivos para o conteúdo que
eles tinham no passado. Arquivos rastreados que foram deletados ou
renomeados são recuperados. Até mesmo as permissões de
leitura/escrita/execussão dos arquivos são comtempladas no
versionamento.

```{r, engine="bash", echo=-c(1:2)}
cd meu1repo

## O primeiro `add` submete o arquivo ao versionamento.
git add README.txt
git status
```

O arquivo `README.txt` já é visto pelo Git como um arquivo com o qual
ele deve se "preocupar", pois está sob versionamento. Vamos agora fazer
um registro definitivo sobre o estado desse arquivo (*commit*). É de
fundamental importância que a mensagem de notificação, ou mensagem de
*commit*, reflita as moficações feitas. São as mensagens que serão
consultadas quando você precisar desfazer/voltar. Ela deve ser curta (<=
72 caracteres) e ao mesmo tempo informativa. A minha primeira mensagem
não será, todavia.


Boas Práticas de commit: 

- Verbo no indicativo
- Frases curtas
- Dizer o que fez e não como fez

Péssimas Práticas de commit:

"BLABLABLABLA"
"Trabalhei muito hoje"
"Terminando este trabalho na madruga"

```{r, engine="bash", echo=-c(1:2)}
cd meu1repo

## Registro de versão.
git commit -m "Cria arquivo com título."
```

O retorno da instrução de *commit* indica o número de arquivos incluídos
no *commit* e o número de inserções e deleções de linhas. O mais
importante está na primeira linha que informa o ramo de trabalho atual
(*branch*) e o *sha1* do *commit*. O *sha1* é uma sequência hexadecimal
de 40 digitos que representa unicamente o *commit*, então são $16^40$
possibilidades!. É por meio do *sha1* que podemos retroceder o
projeto. São mostrados apenas os 7 primeiros digitos porque são
suficientes para diferenciar *commits* dentro até mesmo de projetos
moderados ou grandes.

Para o registro do desenvolvimento, existe uma outra marcação de projeto 
que são as tags, que tem o caráter de destacar pontos de destaque da ati
vidade como por exemplo versão versão alfa, beta.


```{r, engine = "sh"}
git tag versao1
git status
```

```{r, engine = "sh"}
# Podemos marcar uma tag com um commit
git tag -a versao2 -m "Versão 2 está pronta"

```


```{r, engine = "sh"}
# Ver todas as tags
git tag

```


```{r,engine = "sh"}
# Excluir tags 
git tag -d versao1

```



Caso haja mudança de nome no arquivo o novo arquivo não estará na mesma etapa, portanto o ideal é alterar o nome do arquivo pelo GIT. 

```{r, engine = "sh", eval = FALSE}
# git mv antigo novo

git mv README LEIAME
```

Caso você queira excluir o arquivo 

```{r, engine = "sh", eval = FALSE}
git rm README
```

# Aperfeiçoando

Vamos criar mais arquivos e acrescentar conteúdo ao já rastreado pelo
Git para percebermos o funcionamento. Escrever uma lista de razões para
usar o Linux. Deixei a lista curta poder ampliar no futuro e com erros
de português para corrigir depois.


```{r, engine="bash", echo=-c(1:2)}
cd meu1repo

## Adiciona mais linhas ao README.txt
echo "
A filosofia do Linux é 'Ria na face do perigo'.
Ôpa. Errado. 'Faça você mesmo'. É, é essa.
                            -- Lunus Torvalds" >> README.txt

## Cria uma lista de pontos sobre o porquê de usar o Linux.
echo "Por que usar o Linux?

* É livre
* É seguro
* É customizavel" > porqueLinux.txt
```

```{r, engine="bash", echo=-c(1:2)}
cd meu1repo

## Mostra o conteúdo do arquivo.
less README.txt
```
```{r, engine="bash", echo=-c(1:2)}
cd meu1repo

## Mostra o conteúdo do arquivo.
less porqueLinux.txt
```

E o que o Git "acha" de tudo isso? O comando *status* é o mais usado do
Git, principalmente nas etapas de aprendizado. Uma característica
diferente do Git, se comparado a outras aplicações de uso por terminal,
é que ele é realmente camarada. Nas mensagens de *output*, o Gitque
informa o que aconteceu e também dá sugestões do que fazer.

```{r, engine="bash", echo=-c(1:2)}
cd meu1repo

git status
```

O Git retornou dois campos. No primeiro ele diz que existem mudanças no
`README.txt` não encaminhadas para receber registro (*not staged for
commit*) e no segundo ele aponta que o `porqueLinux.txt` é um arquivo
não rastreado (fora de monitoramento).

Vamos explorar um pouco mais os recursos do Git antes de adicionar as
recentes mudanças. Até o momento, temos apenas um *commit* feito. Para
acessar o histórico de registros usamos `git log`. O histórico mostra o
*sha1*, o autor, data e mensagem de *commit*. Uma saída mais enxuta é
obtida com `git log --oneline`, útil quando o histórico é longo. É
possível fazer restrição no `git log`, como mostrar os *commits* a
partir de certa data, certo intervalo de datas, para um único autor ou
único arquivo. Visite: [git-log][].

```{r, engine="bash", echo=-c(1:2)}
cd meu1repo

## Mostra o histórico de commits.
git log
```

O comando *diff* mostra as diferenças no conteúdo dos
arquivos/diretório. No caso, apenas o `README.txt` está sendo rastreado,
por isso o *output* indica a adição (`+`) de novas linhas. Na saída
tem-se os *sha1* das versões comparadas e o intervalo de linhas
envolvido na porção modificada (`@@`). Visite: [git-diffs][].

```{r, engine="bash", echo=-c(1:2)}
cd meu1repo

## Diferença nos arquivos versionados.
git diff
```

Vamos aplicar o primeiro *add* ao `porqueLinux.txt` para que ele começe
a ser versionado. Perceba que ao adicioná-lo, as mudanças, no caso a
criação do arquivo com contúdo, já são separadas para receber registro
(*changes to be commited*).

```{r, engine="bash", echo=-c(1:2)}
cd meu1repo

## Adiciona o arquivo ao processo de reastreamento.
git add porqueLinux.txt
git status
```

```{r, engine="bash", echo=-c(1:2)}
cd meu1repo

## Mensagem que registra as modificações adicionadas.
git commit -m "Lista de inicial de o porquê usar o Linux."
```

```{r, engine="bash", echo=-c(1:2)}
cd meu1repo

git status
```

Ainda resta o `REAMDE.txt` para receber registro. Você não precisa fazer
agora. Pode continuar editanto caso não tenha atingido uma quantidade de
modificação merecedora de *commit*. Lembre-se que registros geram
conteúdo no diretório `.git`. Quanto mais *commits*, mais conteúdo
gerado. Mas também, toda vez que você faz um *commit*, você define um
ponto de retorno, um estado salvo, caso precise no futuro
recuperar/visitar. O que é uma unidade de modificação comitável você irá
definir aos poucos com a prática.

```{r, engine="bash", echo=-c(1:2)}
cd meu1repo

## Encaminha o arquivo para receber registro.
git add README.txt
git status
```

```{r, engine="bash", echo=-c(1:2)}
cd meu1repo

## Atribui mensagem de notificação.
git commit -m "Adiciona frase do Linux Torvalds."
```

Agora temos 3 *commits* e o *log* apresenta os *sha1* e as mensagens
correspondentes aos mesmos. Com `--oneline` resumimos o *output* mostrando
apenas o *sha1* e a mensagem de *commit*.

```{r, engine="bash", echo=-c(1:2)}
cd meu1repo

git log --oneline
```

Por meio dos *sha1*, podemos aplicar o *diff* para visitarmos as
modificações entre dois *commits*, não necessariamente consecutivos, por
exemplo. Também podemos retroceder (*checkout*, *reset*, *revert*) o
projeto para alguns desses pontos.

Abaixo instruímos o Git mostrar as diferenças para um *commit* atrás. A
cabeça (*HEAD*) é o que se entende como estado mais recente. Usa-se o
termo *HEAD* (cabeça) pois considera-se um crescimento do histórico
debaixo para cima no qual um novo *commit* é colocado em cima dos demais
(empilhado). O `HEAD@{0}` ou apenas `HEAD` representa o último registro
feito. Não é necessário escrever o último `HEAD` na intrução abaixo.

```{r, engine="bash", echo=-c(1:2)}
cd meu1repo

git diff HEAD@{1}
```

Agora inspecionado uma distância de 2 *commits* a partir do último. Aqui
tem-se os dois arquivos envolvidos nesse intervalo de 2 *commits*. Com
`--name-only` retorna-se só o nome dos arquivos.

```{r, engine="bash", echo=-c(1:2)}
cd meu1repo

git diff HEAD@{2} HEAD@{0}
```

```{r, engine="bash", echo=-c(1:2)}
cd meu1repo

git diff --name-only HEAD@{2} HEAD@{0}
```

Vamos resolver logo o caso da palavra sem acento em
`porqueLinux.txt`. Você abre o arquivo no seu editor de texto e modifica
conforme necessário. A modificação compreende um linha apenas mas aí
lembrei de mais coisas e acrescentei. O `git diff` mostra as
diferenças. Epa! As diferenças não eram entre *commits*? O conteúdo
adicionado ainda não recebeu notificação!

```{r, engine="bash", include=FALSE}
cd meu1repo

echo "Por que usar o Linux?

* É livre
* É seguro
* É customizável
* Tem repositórios de software
* Atualização constante
* Desempenho" > porqueLinux.txt
```

```{r, engine="bash", echo=-c(1:2)}
cd meu1repo

## Depois de corrigir palavras e adicionar conteúdo.
git status
```

O Git sugere você aplicar *add* para preparar para *commit*. Caso as
modificações sejam um engano e não mais desejadas, você pode
desfazazê-las, abadonar a correção/inclusão das palavras usando
`checkout`. Vamos aplicá-lo para ver como funciona.

```{r, engine="bash", echo=-c(1:2)}
cd meu1repo

## Palavras corrigidas e mais itens adicionados.
less porqueLinux.txt
```

```{r, engine="bash", echo=-c(1:2)}
cd meu1repo

## Abandona modificações feitas presentes no arquivo.
git checkout -- porqueLinux.txt
```

```{r, engine="bash", echo=-c(1:2)}
cd meu1repo

less porqueLinux.txt
```

Bateu o arrependimento? Tem formas de poder retroceder com mudanças
ainda não registradas mas mantendo a possibilidade de
recuperá-las. Mostraremos em breve.

**NOTA**: sempre que quiser testar um comando novo e não está seguro do
que ele faz ou da extensão dos seus efeitos, faça uma cópia do projeto
em outro diretório e experimente ele lá. Isso previne sabores amargos,
pois algumas ações podem ser irreversíveis.

```{r, engine="bash", echo=-c(1:2)}
cd meu1repo

## Depois de desfazer as modificações no porqueLinux.txt
git status
```

Vamos seguir com as modificações em `porqueLinux.txt` que corrigem o
texto e acrescentam itens novos.

```{r, engine="bash", include=FALSE}
cd meu1repo

echo "Por que usar o Linux?

* É livre
* É seguro
* É customizável
* Tem repositórios de software
* Atualização constante
* Desempenho" > porqueLinux.txt
```

```{r, engine="bash", echo=-c(1:2)}
cd meu1repo

git status
```

O `diff` vazio compara o diretório de trabalho com o último registro
(último *commit*). Quando você usa explicitamente na instrução `HEAD@{ }`
seguido de número, então estão sendo comparadas versões
"commitadas". Existem variantes de sufixo para usar no `HEAD` que são:

  * `HEAD@{n}`
  * `HEAD^n`
  * `HEAD~n`

em que `n` é um número inteiro não negativo. Cada sulfixo tem uma
finalidade que não detalharemos agora. Visite: [git-caret-and-tilde][].

```{r, engine="bash", echo=-c(1:2)}
cd meu1repo

## Modificações no diretório vs último commit.
git diff
```

```{r, engine="bash", echo=-c(1:2)}
cd meu1repo

## Último commit vs dois ancestrais, usando ~.
git diff HEAD~1 HEAD~0
```

```{r, engine="bash", echo=-c(1:2)}
cd meu1repo

## Último commit vs seu ancestral, usando @{}.
git diff HEAD@{1} HEAD@{0}
```

```{r, engine="bash", echo=-c(1:2)}
cd meu1repo

## Último commit vs dois ancestrais.
## git diff HEAD~2 HEAD~0
git diff HEAD@{2} HEAD@{0}
```

Para ficar claro daqui em diante, você pode ao invés de pedir `log`,
pedir o `reflog` que incluí as referências em termos da sequência do
mais rencente para os seus ancestrais.

```{r, engine="bash", echo=-c(1:2)}
cd meu1repo

## Mostra referências para commits os ancentrais.
git reflog
```

```{r, engine="bash", echo=-c(1:2)}
cd meu1repo

## Adiciona e commita.
git add porqueLinux.txt
git commit -m "Novos argumentos."
```

O Git permite um nível de rastreabilidade bem fino. Veja por exemplo que
é possível saber quem modificou e quando cada linha do arquivo e qual o
correspondente *sha1* do *commit*.

```{r, engine="bash", echo=-c(1:2)}
cd meu1repo

## Mostra quem, onde e o que fez em cada arquivo.
git blame README.txt
```


## Fazendo cópias e trabalhando com ramos

Existem várias formas de se trabalham com ramos. Geralmente os ramos são
feitos sob demandas para adicionar uma característica ao projeto
(*feature*) ou corrigir um *bug*. Alguns ramos, por outro lado, são
ramos fixos destinados a receber o desenvolvimento dos ramos de
demanda. Esses ramos são geralmente chamados de *devel* (*development*)
e *release*. O ramo *master* é o default e em geral, para projetos
grandes, o *master* só recebe versões funcionais do projeito, livre de
bugs.

Para criar um ramo, usandos `git branch` seguido do nome que se
deseja. Vamos criar um ramo para adicionar mais arquivos ou modificações
ao projeto.

```{r, engine="bash", echo=-c(1:2)}
cd meu1repo

## Lista ramos (all), locais e remotos.
## git branch    ## Só ramos locais
## git branch -r ## Só ramos remotos
git branch -a ## Todos os ramos.
```

```{r, engine="bash", echo=-c(1:2)}
cd meu1repo

## Cria um ramo para adição de conteúdo, novo segmento.
git branch feature01
```

```{r, engine="bash", echo=-c(1:2)}
cd meu1repo

## Novo ramo criado aparece.
git branch
```

```{r, engine="bash", echo=-c(1:2)}
cd meu1repo

## Muda o HEAD de ramo.
git checkout feature01
```

```{r, engine="bash", echo=-c(1:2)}
cd meu1repo

## Situação no novo ramo.
git status
```

```{r, engine="bash", echo=-c(1:2)}
cd meu1repo

## Histórico de commits.
git log --oneline
```

Veja que o novo ramo não começa no zero ou vazio (sem arquivos) e sim a
partir do ramo que é seu ancestral, ou seja, ele começa a partir do
último *commit* existente, por padrão. Vamos adicionar um arquivo e
commitar. O comando `wget` permite baixar arquivos pelo terminal. Será
baixado um arquivo com um função para calcular o fator de inflação de
variância (*vif*, variance inflation factor) usado em modelos de
regressão, disponível na página da [Professora Suely Giolo][].

```{r, engine="bash", include=FALSE}
## Tenta ir para o diretório downloads, se não conseguir é porque não
## existe então cria um diretório download para então entrar nele.
if [ -d downloads ]
then
    echo "Diretório existe."
    cd downloads
else
    echo "Diretório não existe."
    mkdir downloads
    cd downloads
fi

## Se não existir o aquivo vif.R, então baixar da internet.
if [ ! -f vif.R ]
then
    echo "Arquivo vif.R não existe. Baixando..."
    wget 'http://people.ufpr.br/~giolo/CE071/Exemplos/vif.R'
else
    echo "Arquivo vif.R já existe."
fi

## Copiar o arquivo vif.R para o meu1repo (-v: verbose).
cp -v vif.R ../meu1repo/
```

```{r, engine="bash", echo=-c(1:2), eval=FALSE}
cd meu1repo

## Baixando arquivo da internet. Uma função do R.
wget 'http://people.ufpr.br/~giolo/CE071/Exemplos/vif.R'
```

```{r, engine="bash", echo=FALSE}
## Printa o seria o output da wget mas sem usar a wget para não
## encarecer a compilação. Insere o instante da compilação. Esconde
## também o IP da máquina com ???.??.???.??.

cat << EOF
--$(date +"%Y-%m-%d %H:%M:%S")--  http://people.ufpr.br/~giolo/CE071/Exemplos/vif.R
Resolving people.ufpr.br (people.ufpr.br)... ???.??.???.??, 2801:82:8020:0:8377:0:100:20
Connecting to people.ufpr.br (people.ufpr.br)|???.??.???.??|:80... connected.
HTTP request sent, awaiting response... 200 OK
Length: 560
Saving to: ‘vif.R’

     0K                                                       100% 44,0M=0s

$(date +"%Y-%m-%d %H:%M:%S") (44,0 MB/s) - ‘vif.R’ saved [560/560]
EOF
```

```{r, engine="bash", echo=-c(1:2)}
cd meu1repo

## Situação do repositório após o download.
git status
```

```{r, engine="bash", echo=-c(1:2)}
cd meu1repo

git add vif.R
git commit -m "Adiciona função R para VIF."
```

```{r, engine="bash", echo=-c(1:2)}
cd meu1repo

## Estrutura do diretório.
tree
```

```{r, engine="bash", echo=-c(1:2)}
cd meu1repo

## Histórico de commits.
git reflog
```

```{r, engine="bash", echo=-c(1:2)}
cd meu1repo

git status
```

Então acabamos de acrescentar um novo aquivo ao projeto. Agora que as
modificações foram salvas (*commit* feito) podemos trocar de ramo. Você
vai ver que ao voltarmos para o ramo *master* o arquivo baixado da
internet vai "desaparecer".

```{r, engine="bash", echo=-c(1:2)}
cd meu1repo

## Volta para o ramo master.
git checkout master
```

```{r, engine="bash", echo=-c(1:2)}
cd meu1repo

## Estrutura do diretório.
tree
```

O arquivo `vif.R` não sumiu. Ele está no ramo `feature01` e só passará
para o ramo master quando mesclarmos o que existe no `feature01` ao
`master`. Então é assim: mudou de ramo, muda o conteúdo do
diretório. Fazer isso é bem simples, basta dar um `git merge`. Antes
vamos aprender como saber as diferenças que existem entre ramos.

```{r, engine="bash", echo=-c(1:2)}
cd meu1repo

## Mostra todas as modificações, cada linha modificada de cada arquivo.
git diff master feature01
```

```{r, engine="bash", echo=-c(1:2)}
cd meu1repo

## Mostra só os arquivos modificados.
git diff --name-only master feature01
```

Como você já havia antecipado, a única diferença entre os ramos `master`
e `feature01` é o arquivo `vif.R`. Agora é só pedir o `git merge`.

```{r, engine="bash", echo=-c(1:2)}
cd meu1repo

## Mesclando as modificações em feature01 no master.
git merge feature01 master
```

```{r, engine="bash", echo=-c(1:2)}
cd meu1repo

git log --oneline
```

É possível criar um ramo a partir de um *commit* ancestral ao atual. Isso
é extremamente útil para resolver os bugs. Vamos fazer um segundo ramo a
partir do *commit* anterior a inclusão do arquivo R.

```{r, engine="bash", echo=-c(1:2)}
cd meu1repo

## Referencias aos commits.
git reflog
```

```{r, engine="bash", echo=-c(1:2)}
cd meu1repo

## Volta para antes do arquivo de baixar o vif.R.
git checkout HEAD@{4}
```

```{r, engine="bash", echo=-c(1:2)}
cd meu1repo

## Qual a situação.
git status
```

```{r, engine="bash", echo=-c(1:2)}
cd meu1repo

## O histório existente nesse ponto.
git log --name-only --oneline
```

Já que o *commit* mais recente dessa história aponta para o arquivo
compras, vamos checar o seu conteúdo apenas por medida de segurança.

```{r, engine="bash", echo=-c(1:2)}
cd meu1repo

## Mostra o conteúdo do arquivo.
less porqueLinux.txt
```

Dito e feito! Voltamos no tempo para o instante logo após o *commit* que
incluí novos itens na lista. Podemos voltar para o presente se
estivermos satisfeitos com o passeio mas também podemos criar um ramo
aqui, caso isso seja necessário. Primeiro vamos voltar para o presente
depois mostramos como criar o ramo.

```{r, engine="bash", echo=-c(1:2)}
cd meu1repo

## Mostra onde estamos.
git branch
```

Se não fizemos nenhuma modificação, voltar é bem simples. Se
modificações foram feitas é necessário saber se precisam ser mantidas e
onde ou se devem ser descartadas.

```{r, engine="bash", echo=-c(1:2)}
cd meu1repo

## Volta para o presente.
git checkout master
```

```{r, engine="bash", echo=-c(1:2)}
cd meu1repo

git status
```

```{r, engine="bash", echo=-c(1:2)}
cd meu1repo

git log --oneline
```

```{r, engine="bash", echo=-c(1:2)}
cd meu1repo

## Fenda no tempo fechada. Sem sinal do detached HEAD.
git branch
```

```{r, engine="bash", echo=-c(1:2)}
cd meu1repo

## Sinal do passeio no tempo.
git reflog
```

Vamos começar a ser ousados. Vamos voltar no passado, adicionar um
arquivo, commitar e ver o que acontece, como o histórico é representado.

```{r, engine="bash", echo=-c(1:2)}
cd meu1repo

## Volta no tempo, após commit que aumenta porqueLinux.txt.
git checkout HEAD@{6}
```

```{r, engine="bash", include=FALSE}
## Tenta ir para o diretório downloads, se não conseguir é porque não
## existe então cria um diretório download para então entrar nele.
if [ -d downloads ]
then
    echo "Diretório existe."
    cd downloads
else
    echo "Diretório não existe."
    mkdir downloads
    cd downloads
fi

## Se não existir o aquivo pimentel_racoes.txt, então baixar da internet.
if [ ! -f pimentel_racoes.txt ]
then
    echo "Arquivo pimentel_racoes.txt não existe. Baixando..."
    wget 'http://www.leg.ufpr.br/~walmes/data/pimentel_racoes.txt'
else
    echo "Arquivo pimentel_racoes.txt já existe."
fi

## Copiar o arquivo pimentel_racoes.txt para o meu1repo (-v: verbose).
cp -v pimentel_racoes.txt ../meu1repo/
```

```{r, engine="bash", echo=-c(1:2), eval=FALSE}
cd meu1repo

## Baixa arquivo de dados da internet.
wget 'http://www.leg.ufpr.br/~walmes/data/pimentel_racoes.txt'
```

```{r, engine="bash", echo=FALSE}
## Printa o seria o output da wget mas sem usar a wget para não
## encarecer a compilação. Insere o instante da compilação. Esconde
## também o IP da máquina com ???.??.???.??.

cat << EOF
--(date +"%Y-%m-%d %H:%M:%S")--  http://www.leg.ufpr.br/~walmes/data/pimentel_racoes.txt
Resolving www.leg.ufpr.br (www.leg.ufpr.br)... ???.??.???.??
Connecting to www.leg.ufpr.br (www.leg.ufpr.br)|???.??.???.??|:80... connected.
HTTP request sent, awaiting response... 200 OK
Length: 217 [text/plain]
Saving to: ‘pimentel_racoes.txt’

     0K                                                       100% 68,9M=0s

(date +"%Y-%m-%d %H:%M:%S") (68,9 MB/s) - ‘pimentel_racoes.txt’ saved [217/217]

‘pimentel_racoes.txt’ -> ‘../meu1repo/pimentel_racoes.txt’
EOF
```

```{r, engine="bash", echo=-c(1:2)}
cd meu1repo

git status
```

```{r, engine="bash", echo=-c(1:2)}
cd meu1repo

## Adiciona para registrar a inclusão do arquivo.
git add pimentel_racoes.txt
git commit -m "Adiciona aquivo de dados de experimento com rações."
```

```{r, engine="bash", echo=-c(1:2)}
cd meu1repo

git status
```

```{r, engine="bash", echo=-c(1:2)}
cd meu1repo

## Log num formato gráfico ASCII para mostrar o novo ramo.
git log --graph --oneline --decorate --date=relative --all
```

No nosso projeto temos o *master* e o *feature01* em igual condição, sem
nenhuma diferença. O *commit* recém feito indica um novo seguimento a
partir daquele onde adicionamos novos itens na lista. Vamos criar um
novo ramo porque atualmente estamos em um ramos suspenso (*detached
HEAD*) que não é persistênte.

```{r, engine="bash", echo=-c(1:2)}
cd meu1repo

git branch
```

```{r, engine="bash", echo=-c(1:2)}
cd meu1repo

## Um novo ramo a partir do atual HEAD.
git checkout -b feature02
```

```{r, engine="bash", echo=-c(1:2)}
cd meu1repo

git branch
```

```{r, engine="bash", echo=-c(1:2)}
cd meu1repo

git log --graph --oneline --decorate --date=relative --all
```

Vamos explorar bem a funcionalidade. Vamos voltar para o `feature01` e
criar mais coisas lá. Você já deve estar pensando que tudo isso é
absurdo e jamais alguém firaria indo e voltando assim. Você está certo,
porém, quando o projeto envolve mais pessoas, cerrtamente as coisas irão
bifurcar em algum ponto.

```{r, engine="bash", echo=-c(1:2)}
cd meu1repo

git checkout feature01
```

```{r, engine="bash", echo=FALSE}
## Tenta ir para o diretório downloads, se não conseguir é porque não
## existe então cria um diretório download para então entrar nele.
if [ -d downloads ]
then
    echo "Diretório existe."
    cd downloads
else
    echo "Diretório não existe."
    mkdir downloads
    cd downloads
fi

## Se não existir o aquivo brasilCopa2014.txt, então baixar da internet.
if [ ! -f brasilCopa2014.txt ]
then
    echo "Arquivo brasilCopa2014.txt não existe. Baixando..."
    wget 'http://www.leg.ufpr.br/~walmes/cursoR/geneticaEsalq/brasilCopa2014.txt'
else
    echo "Arquivo brasilCopa2014.txt já existe."
fi

## Copiar o arquivo brasilCopa2014.txt para o meu1repo (-v: verbose).
cp -v brasilCopa2014.txt ../meu1repo/
```

```{r, engine="bash", echo=-c(1:2), eval=FALSE}
cd meu1repo

wget 'http://www.leg.ufpr.br/~walmes/cursoR/geneticaEsalq/brasilCopa2014.txt'
```

```{r, engine="bash", echo=FALSE}
## Printa o seria o output da wget mas sem usar a wget para não
## encarecer a compilação. Insere o instante da compilação. Esconde
## também o IP da máquina com ???.??.???.??.

cat << EOF
--$(date +"%Y-%m-%d %H:%M:%S")--  http://www.leg.ufpr.br/~walmes/cursoR/geneticaEsalq/brasilCopa2014.txt
Resolving www.leg.ufpr.br (www.leg.ufpr.br)... ???.??.???.??
Connecting to www.leg.ufpr.br (www.leg.ufpr.br)|???.??.???.??|:80... connected.
HTTP request sent, awaiting response... 200 OK
Length: 1254 (1,2K) [text/plain]
Saving to: ‘brasilCopa2014.txt’

     0K .                                                     100% 69,6M=0s

$(date +"%Y-%m-%d %H:%M:%S") (69,6 MB/s) - ‘brasilCopa2014.txt’ saved [1254/1254]
EOF
```

```{r, engine="bash", echo=-c(1:2)}
cd meu1repo

git add brasilCopa2014.txt
git commit -m "Arquivo sobre copa 2014 celeção brasileira."
```

```{r, engine="bash", echo=-c(1:2)}
cd meu1repo

git log --graph --oneline --decorate --date=relative --all
```

Agora nos temos o *feature01* na frente do master e o *feature02* ao
lado. O conteúdo dos dois ramos terá que ser incorporado ao *master* em
algum momento porque é assim que funciona. Mas não há razões para
preocupação pois o propósito do Git é justamente facilitar esse
processo. Nesse caso, por exemplo, como as diferenças nos ramos consiste
na adição de arquivos diferentes, incorporar as modificações no *master*
será uma tarefa simples para o Git. O agravante é quando em dois ramos
(ou duas pessoas) o mesmo arquivo é modificado no mesmo intervalo de
linhas. Nessa situação o *merge* nos arquivos deve ser supervisionado e
não automático. Vamos incorporar as modificações dos ramos ao master
então.

```{r, engine="bash", echo=-c(1:2)}
cd meu1repo

## Volta para o master.
git checkout master
```

```{r, engine="bash", echo=-c(1:2)}
cd meu1repo

## Mescla o feature01.
git merge feature01 master
```

```{r, engine="bash", echo=-c(1:2)}
cd meu1repo

## Mescla o feature02.
git merge feature02 master
```

```{r, engine="bash", echo=-c(1:2)}
cd meu1repo

git log --graph --oneline --decorate --date=relative --all
```

```{r, engine="bash", echo=-c(1:2)}
cd meu1repo

tree
```

****
## Resolvendo conflitos

Agora vamos de propósito mostrar uma situação em que não é possível
fazer o merge automaticamente. Vamos criar um conflito. Para isso vou
criar um ramo novo, modificar o arquivo na última linha e commitar. Vou
voltar par ao *master* e fazer o mesmo mas vou usar um texto diferente
para incluir no arquivo. Já que os ramos *feature01* e *feature02* não
são mais necessários, podemos removê-los. No entanto, eles permanecem na
história do projeto e poder resurgir se você voltar no tempo.

```{r, engine="bash", echo=-c(1:2)}
cd meu1repo

## Remove ramos.
git branch -d feature01
git branch -d feature02
git branch
```

```{r, engine="bash", echo=-c(1:2)}
cd meu1repo

git log --graph --oneline --decorate --date=relative --all
```

Agora vou criar um novo ramo, adicionar um arquivo e encurtar o nome das
colunas no cabeçalho.

```{r, engine="bash", echo=-c(1:2)}
cd meu1repo

## Muda para um ramo criado na hora.
git checkout -b feature03
```

```{r, engine="bash", include=FALSE}
## Tenta ir para o diretório downloads, se não conseguir é porque não
## existe então cria um diretório download para então entrar nele.
if [ -d downloads ]
then
    echo "Diretório existe."
    cd downloads
else
    echo "Diretório não existe."
    mkdir downloads
    cd downloads
fi

## Se não existir o aquivo bib1.txt, então baixar da internet.
if [ ! -f bib1.txt ]
then
    echo "Arquivo bib1.txt não existe. Baixando..."
    wget 'http://www.leg.ufpr.br/~walmes/data/bib1.txt'
else
    echo "Arquivo bib1.txt já existe."
fi

## Copiar o arquivo bib1.txt para o meu1repo (-v: verbose).
cp -v bib1.txt ../meu1repo/
```

```{r, engine="bash", echo=-c(1:2), eval=FALSE}
cd meu1repo

## Baixa o arquivo.
wget 'http://www.leg.ufpr.br/~walmes/data/bib1.txt'
```

```{r, engine="bash", echo=FALSE}
## Printa o seria o output da wget mas sem usar a wget para não
## encarecer a compilação. Insere o instante da compilação. Esconde
## também o IP da máquina com ???.??.???.??.

cat << EOF
--$(date +"%Y-%m-%d %H:%M:%S")--  http://www.leg.ufpr.br/~walmes/data/bib1.txt
Resolving www.leg.ufpr.br (www.leg.ufpr.br)... ???.??.???.??
Connecting to www.leg.ufpr.br (www.leg.ufpr.br)|???.??.???.??|:80... connected.
HTTP request sent, awaiting response... 200 OK
Length: 535 [text/plain]
Saving to: ‘bib1.txt’

     0K                                                       100% 35,0M=0s

$(date +"%Y-%m-%d %H:%M:%S") (35,0 MB/s) - ‘bib1.txt’ saved [535/535]
EOF
```

```{r, engine="bash", echo=-c(1:2)}
cd meu1repo

## Mostra as 4 primeiras linhas.
head -4 bib1.txt
```

Ao encurtar o nome para quatro dígitos, fica assim.

```{r, engine="bash", echo=-c(1:2)}
cd meu1repo

## Substitui o conteúdo da primeira linha pelos nomes truncados em 4
## dígidos e separados por tabulação. Etapa que você pode fazer no seu
## editor de texto.
sed -i "1s/.*/rept\tvari\tbloc\ty/" bib1.txt
head -4 bib1.txt
```

```{r, engine="bash", echo=-c(1:2)}
cd meu1repo

git add bib1.txt
git commit -m "Arquivo de experimento em BIB. Trunca cabeçalho 4 digitos."
```

Baixamos e modificamos o arquivo. Adicionamos e fizemos o registro das
modificações. Agora vamos voltar ao *master* e baixar o arquivo também,
fazendo de conta que é outra pessoa trabalhando no mesmo projeto, mas
essa pessoa vai passar a cabeçalho para caixa alta.

```{r, engine="bash", echo=-c(1:2)}
cd meu1repo

git checkout master
```

```{r, engine="bash", include=FALSE}
## Copiar o arquivo bib1.txt para o meu1repo (-v: verbose).
cd downloads
cp -v bib1.txt ../meu1repo/
```

```{r, engine="bash", echo=-c(1:2), eval=FALSE}
cd meu1repo

## Baixa o arquivo.
wget 'http://www.leg.ufpr.br/~walmes/data/bib1.txt'
```

Ao encurtar o nome para quatro dígitos, fica assim.

```{r, engine="bash", echo=-c(1:2)}
cd meu1repo

## Substitui o conteúdo da primeira linha pelo mesmo em caixa alta. Faça
## isso no seu editor de texto de preferido.
sed -i '1s/.*/\U&/' bib1.txt
head -4 bib1.txt
```

```{r, engine="bash", echo=-c(1:2)}
cd meu1repo

git add bib1.txt
git commit -m "Arquivo de experimento em BIB. Cabeçalho em caixa alta."
```

```{r, engine="bash", echo=-c(1:2)}
cd meu1repo

git diff master feature03
```

```{r, engine="bash", echo=-c(1:2)}
cd meu1repo

git log --graph --oneline --decorate --date=relative --all
```

```{r, engine="bash", echo=-c(1:2), eval=FALSE}
cd meu1repo

## Dá mensagem de erro que informa o conflito.
git merge feature03 master
```

```{r, warning=FALSE, echo=FALSE}
x <- system("cd meu1repo && git merge feature03 master", intern=TRUE)
cat(paste(x, collapse="\n"))

```

```{r, engine="bash", echo=-c(1:2)}
cd meu1repo

git status
```

```{r, engine="bash", echo=-c(1:2)}
cd meu1repo

## `less` printa o conteúdo do arquivo mas `head` limita para 10 linhas.
less bib1.txt | head -10
```

Então deu conflito e o Git informa que ele deve ser resolvido. Resolver
o conflito aqui significa abrir os arquivos com problema listados no git
status e editar de tal forma a desconflitar. Nas regiões de conflito o
Git sinaliza de forma especial, indicando por divisórias (`<<<<<<<`,
`=======` e `>>>>>>>`) as versões no HEAD (ramo *master*) e no ramos a
ser incorporado (*feature03*). Então vamos resolver o conflito sem
favorecer ninguém, ou seja, vamos encurtar para 4 digitos e manter caixa
alta. Dessa forma o aquivo fica assim.

```{r, engine="bash", echo=-c(1:2), include=FALSE}
cd meu1repo

sed -i '1,3d;5d' bib1.txt
sed -i '1s/.*/\U&/' bib1.txt
```

```{r, engine="bash", echo=-c(1:2)}
cd meu1repo

## Arquivo depois da edição que resolve o conflito.
head -6 bib1.txt
```

```{r, engine="bash", echo=-c(1:2)}
cd meu1repo

git status
```

```{r, engine="bash", echo=-c(1:2)}
cd meu1repo

git add bib1.txt
git commit -m "Resolve conflito, trunca com caixa alta."
```

```{r, engine="bash", echo=-c(1:2)}
cd meu1repo

git status
```

```{r, engine="bash", echo=-c(1:2)}
cd meu1repo

git log --graph --oneline --decorate --date=relative --all
```

```{r, engine="bash", echo=-c(1:2)}
cd meu1repo

git reflog
```



