---
title: "cap3"
author: "Gabriel Sartori"
date: "29/10/2015"
output: 
  html_document: 
    keep_md: yes
---

Configurações Iniciais 

Neste capítulo, as instruções serão todas feitas no terminal mesmo que
existam alternativas gráficas para as mesmas. Isso enfatiza no que está
sendo feito além do fato de que no terminal todos devem ter os mesmos
recursos e os comandos irão produzir os mesmos resultados, o que faz
esse tutorial algo reproduzível. Para usufruir das ferramentas gráfica vá até o capítulo 6.

## Primeira Sessão

### Instruções do Git

Já temos o Git devidamente e com credenciais (nome e email) e
configurações aplicadas. Vamos então ver como o sistema de controle de
versão acontece.

Todas as instruções do Git são sinalizadas por começar com `git` seguido
da instrução/comando e seus argumentos complementares, se
existirem/necessários. Abrindo o shell do seu computador:



Inicia um repositório, 
```{r, engine = 'sh',results="hold"}
git init
```

```{r}

```

git init --bare <directory>


## Imagens (Inferno, Terra e Céu)

git add
git commit
git tag

## Git Commit - Boas Práticas 

Maus Exemplos

## Comandos De Verificação
git diff
git log
git status
ref log

## Back to Past (Imagem de Volta para o Futuro)

git checkout
git mv *Não é bem assim
git reset 

## Ramificações 

Master
Branch

## Complementos
git blame
git show
git rm
git ls-files


## Ajuda

Git help

