---
output: html_document
---
Dicionário de Termos
====================

## Config

O `config` é um comando usado para ajustar as configurações padrão do git.
Há duas configurações básicas a serem feitas: a inclusão do e-mail e 
do nome do usuário git.
Todas as configurações definidas como globais ficam armazenadas em um 
arquivo chamado `.gitconfig`, que fica localizado no diretório padrão 
do usuário.

**Exemplo:**
```{r, engine='bash', eval=FALSE}
# Configurando o usuário Ezio Auditore:
git config --global user.name "Ezio Auditore"
# Configurando o e-mail:
git config --global user.email ezio.auditore@exemple.com
```

## SSH Key

É uma chave de autenticação baseada em criptografia de chave pública
(chave assimétrica). Essa criptografia torna o processo transferência 
de arquivos entre o cliente e o servidor mais segura. 

Para que o git local consiga se conectar a um servidor git remoto, é 
necessário que esta chave seja gerada e que as devidas configurações
sejam feitas tanto localmente quanto no servidor remoto,
caso contrário, é exibido um erro e a conexão é interrompida.

**Exemplo:**
```{r, engine='bash', eval=FALSE}
# Gerando chave SSH:
ssh-keygen
```


## Help

Todo comando git tem um manual de ajuda que pode ser exibido na tela
com o comando `--help`.

**Exemplo:**
```{r, engine='bash', eval=FALSE}
# Exibir ajuda do comando status:
git status --help
```

## Repositório


usufruimos da podemos marcar pontos de mudanças significativas nos arquivos gerenciados,
sendo possível transitar entre as diferentes verões a medida do necessário.

**Sugestão**: Um repositório é uma pasta gerenciada pelo git. A partir 
da criação desta, usufruimos dos sistema de versionamento. 


**Exemplo:**
```{r, engine='bash', eval=FALSE}
# Iniciar repositório na pasta atual:
git init
```

## Stagin Area

A stagin area é um espaço temporário na pasta gerenciada pelo git. É 
aonde ficam os arquivos antes de ser marcados como uma versão definitiva. 
Em tradução livre, stagin area é area de estágio, 
podemos assim imaginar que o arquivo está estagiando antes de
ser promovido a um arquivo definitivo.

## Remote

O `remote` mostra o servidor remoto aonde o
seus arquivos git estão hospedados. O remote padrão
geralmente é criado com o nome de `origin`, mas
é possível adiciona-lo utilizando outros nomes e 
até mesmo adicionar outros servidores remotos juntamente ao `origin`.

**Exemplo:**
```{r, engine='bash', eval=FALSE}
# Adicionando um servidor remoto com nome origin:
git remote add origin "git@gitlab.c3sl.ufpr.br:pet-estatistica/apostila-git.git"
```


## Clone

O `clone` é usado quando deseja-se clonar um repositório que está
disponível em um servidor remoto para o servidor local.
Depois da clonagem, estará disponível todos os arquivos e todo o 
histórico de controle de versões sem a necessidade de uso da internet.

É importante salientar que quando é usado o `clone`, o servidor remoto
é adicionado automaticamente, podendo ser acessado atravéz do nome 
`origin`.

**Exemplo:**
```{r, engine='bash', eval=FALSE}
# Clonando o projeto desta apostila:
git clone git@gitlab.c3sl.ufpr.br:pet-estatistica/apostila-git.git
# Exibindo os servidores remotos:
git remote
```

## Status

O status exibe a diferença entre o estado atual dos arquivos e o estado
do ultimo `commit` do mesmo `branch`. São três estados possíveis:
consolidado (committed), modificado (modified) e preparado (staged).

**Exemplo:**
```{r, engine='bash', eval=FALSE}
# Pedindo o status:
git status
```

## Add

O `add` adiciona (envia) os arquivos para a stagin area, para que 
possa ser marcado no tempo por um commit.

**Exemplo:**
```{r, engine="bash", eval=FALSE}
# Adicionar todos os arquivos a stagin area:
git add *
```

## Commit

O `commit` marca os arquivos da stagin area como uma
versão definitiva, para que posteriormente, caso algum erro ocorra, 
possamos voltar para commits anteriores onde o código está 
em pleno funcionamento.

**Exemplo:**
```{r, engine="bash", echo=TRUE, eval=FALSE}
git commit -m "Meu primeiro commit"
```

## Branch

Os `branchs` são como uma cópia dos arquivos do ultimo commit
para um ambiente de desenvolvimento paralelo, o que
permite que as modificações em um `branch` não afete os arquivos em outro.
Os branchs também são chamados de ramos de desenvolvimento. Veja com mais
detalhes no capitulos dos worksflows.

**Exemplo:**
```{r, engine='bash', echo=TRUE, eval=FALSE}
# Cria um branch chamado novoBranch
git branch novoBranch
```

## Checkout

O `checkout` serve para transitar entre branchs e commits. 
Usando o checkout é possivel voltar a commits anteriores.

**Exemplo:**
```{r, engine='bash', echo=TRUE, eval=FALSE}
# Mudar do branch atual para o branch teste:
git checkout teste
```

## Merge

Com o `merge` é possivel a fusão dos dois ramos em um.

Quando se trabalha em ramos diferentes (diferentes branchs) e precisa-se
posteriormente juntar o trabalho dos dois, o `merge` (fundir) é usado, 
permitindo que o trabalho seja centralizado novamente. A fusão é feita 
de forma automática, mas conflitos podem ocorrer, como por exemplo,
quando duas ou mais pessoas modificam a mesma parte do código. 
Estes conflitos devem ser resolvidos manualmente, deixando a cargo do
gerente de projetos decidir que parte do código deve permanecer.

**Exemplo:**
```{r, engine='bash', eval=FALSE}
# Faz merge do branch chamado novoBranch com o branch atual:
git merge novoBranch
```

## Rm

O `git rm`, na sua forma mais comum, serve para remover um arquivo de 
forma que ele deixe de ser gerenciado pelo git e seja excluido do disco 
rígido. Também é possível que o arquivo deixe de ser gerenciado 
e permaneça no disco.

Uma das vantagens é que, quando o arquivo é removido pelo `git rm`, ele 
já aparece como preparado (staged), precisando somente que 
a exclusão seja commitada.

**Exemplo:**
```{r, engine='bash', echo=TRUE, eval=FALSE}
# Remover arquivo teste.tex do gerenciamento e do disco:
git rm teste.tex

# Remover arquivo teste.tex apenas do gerenciamento:
git rm --cached teste.tex
```

## Mv

O `git mv` move ou renomeia arquivos, informando ao git que eles foram
movidos ou renomeados.

Caso a mudança seja feita sem esse comando o git entende que o arquivo
foi deletado e que um novo arquivo foi criado, deixando de fora, 
por exemplo, a ligação existente entre o arquivo e seus commits.

**Exemplo:**
```{r, engine='bash', echo=TRUE, eval=FALSE}
# Renomeando o arquivo teste.tex para arquivo1.tex:
git mv teste.tex arquivo1.tex
```

## Push

O `push` é usado para "empurrar" os arquivos do repositório local 
para o servidor remoto.

**Exemplo:**
```{r, engine='bash', echo=TRUE, eval=FALSE}
# Atualizado o branch master (remoto), com o branch atual (local):
git push origin master
```

## Fetch 

O `fetch` busca no repositório remoto os dados e arquivos que
não estão no repositório local. É impostante frisar que o `fetch` não 
faz o merge dos arquivos, deixando isso para ser feito manualmente 
pelo usuário.

**Exemplo:**
```{r, engine='bash', echo=TRUE, eval=FALSE}
# Buscando arquivos no servidor remoto origin:
git fetch origin
```

## Pull

O `pull` é semelhante ao comando `fetch`, porém, puxa os 
arquivos do servidor remoto fazendo merge. Caso haja algum conflito de
merge, estes deverão ser resolvidos manualmente.

**Exemplo:**
```{r, engine='bash', echo=TRUE, eval=FALSE}
# Puxando arquivos no servidor remoto origin:
git pull origin
```


## HEAD

`HEAD` é um arquivo que contém um apontador para o `branch` atual.
Quando o `checkout` é executado para a mudança do `branch`, 
esse arquivo é automaticamente modificado apontando agora para o
novo local, permitindo que, quando o computador for desligado e depois
ligado novamente, o git ainda esteja trabalhando com o mesmo `branch`
de antes.

## Tag

As tags são usadas para marcar pontos específicos do desenvolvimento.
Geralmente são usadas para marcar versões definitivas, como a v1.0, v2.0
e assim por diante.

Elas são divididas em dois tipos: leve e anotada.
A `tag` leve simplemente aponta para um `commit` específico, já a `tag` 
anotada é guardada como objtos inteiros, possuindo algumas informações
relacionadas a ela, como o nome da pessoa que criou, a data, uma mensagem
semelhante a de `commit`, entre outras.

**Exemplo:**
```{r, engine='bash', echo=TRUE, eval=FALSE}
# Criando tag leve:
git tag -l "v1.0.0"

# Criando tag anotada:
git tag -a v1.0 -m "Minha primeira tag anotada."
```

## Stash

É uma maneira de não precisar fazer um `commit` para mudar de `branch`.
Executando este comando, os arquivos modificados ficam salvos em uma
pilha de modificações inacabadas, sendo possível transitar entre
`branchs` e voltar ao trabalho inacabado quando necessário.

**Exemplo:**
```{r, engine='bash', echo=TRUE, eval=FALSE}
# Fazendo o stash:
git stash
# Listando os stash criados:
git stash list
```

## Reset

Enquanto o `git checkout` somente transita entre os `commits`, 
o `reset` pode também alterar o histórico, fazendo `commits` serem 
apagados de maneira irreversível (--hard), ou serem apenas resetados 
ao estado de não commitado (--soft).

**Exemplo:**
```{r, engine='bash', echo=TRUE, eval=FALSE}
# Apagando o ultimo commit (Voltando ao anterior):
git reset --hard HEAD~1
```


## Rebase

O `rebase` é usado para modificar `commits` antigos. Ele refaz a arvore
de `commits`, sendo assim, não é uma boa ideia fazer um `push` da 
alteração, pois modificara a arvore do servidor, afetando todos os 
desenvolvedores.

A idéia geral é que ele pega os commits de um ramo e "muda de base", 
passando-os para novos commits do ramo atual, formando uma arvore com
fluxo de trabalho linear.

**Exemplo:**
```{r, engine='bash', echo=TRUE, eval=FALSE}
# Fazer o rebase do branch teste para o atual:
git rebase teste
```

## Blame

Pesquisa qual `commit` modificou determinado arquivo, com o objetivo
de encontrar quem inseriu um erro e quando foi inserido.
 Esse método também e chamado de anotação de arquivo.

**Exemplo:**
```{r, engine='bash', echo=TRUE, eval=FALSE}
# Fazer
```

## Bisect

O `bisect` realiza uma pesquisa binária (binary search) a procura de 
erros. Para que a pesquisa ocorra, é necessário um ponto no tempo em que 
no `commit` esteja tudo funcionando e um em que não esteja.

**Exemplo:**
```{r, engine='bash', echo=TRUE, eval=FALSE}
# Pesquisa Binária:
# Iniciando a pesquisa.
git bisect start
# Marcando o commit atual como não funcionando.
git bisect bad
# Marcando o commit com nome commit1 como funcionando:
git bisect good commit1 
```