    ---
title: "Exemplos de Rotina"
author: "PET Estatística UFPR"
graphics: yes
header-includes:
    \usepackage{multicol}
    \usepackage{cleveref}
output:
  pdf_document:
    template: ../template.tex
    highlight: default
    toc: true
    toc_depth: 2
    keep_tex: true
    number_sections: true
---

\appendix

\chapter{Exemplos de Rotinas}

Neste apêndice são descritas brevemente algumas das rotinas mais usuais
em projetos Git. A maioria dos exemplos estão detalhados na apostila e
foram resumidos nesta coletânea. Abaixo temos a lista de rotinas aqui
presentes:

\begin{multicols}{2}
\footnotesize
  \begin{description}
    \item[Configure usuário e e-mail,] pág. \pageref{routine1}
    \item[Inicie um projeto git local,] pág. \pageref{routine2}
    \item[Trabalhe com ramos,] pág. \pageref{routine3}
    \item[Visualize diferenças,] pág. \pageref{routine4}
    \item[Resolva conflitos de \textit{merge},] pág. \pageref{routine5}
    \item[Visualize seu projeto,] pág. \pageref{routine6}
    \item[Volte versões anteriores,] pág. \pageref{routine7}
    \item[Reescreva \textit{commits},] pág. \pageref{routine8}
    \item[Adicione chaves públicas,] pág. \pageref{routine9}
    \item[Trabalhe remotamente,] pág. \pageref{routine10}
    \item[Manipule ramos remotos,] pág. \pageref{routine11}
    \item[Adicione local remoto,] pág. \pageref{routine12}
  \end{description}
\end{multicols}

\pagebreak

<!-- ------------------------------------------- -->
\hlabel{routine1}
\routine{Configure usuário e e-mail}

```{r, engine='bash', echo=TRUE, eval=FALSE}

## Configurando localmente
##   - válido para o repositório atual
git config user.name "Name Lastname"
git config user.email "namelastname@servidor"

## Configurando globalmente
##   - válido para todos os repositórios do computador
git config --global user.name "Name Lastname"
git config --global user.email "namelastname@servidor"

## Obs.: As configurações locais se sobrepõem as
## globais, quando as duas forem avaliadas.

```

<!-- ------------------------------------------- -->
\hlabel{routine2}
\routine{Inicie um projeto Git local}

```{r, engine='bash', echo=TRUE, eval=FALSE}

## Em um diretório que deseja-se versionar

## Inicia o versionamento Git
git init

## Verifica o estado do repositório
git status

## Adicione os arquivos para receber o commit 
git add file1.txt file2.R file3.txt file4.Rmd

## Registre a versão do repositório com uma mensagem
## informativa
git commit -m "Inicia repositório"

## Verifica o histórico de versões
git log

```

<!-- ------------------------------------------- -->
\hlabel{routine3}
\routine{Trabalhe com ramos}

```{r, engine='bash', echo=TRUE, eval=FALSE}

## Verifica os ramos existentes
git branch

## Cria um ramo, para trabalho específico como:
##   - Corrigir bugs
##   - Desenvolver features
##   - Tarefas em geral
git branch bugfix

## Altera versionamento para o ramo criado
git checkout bugfix

## Adiciona as alterações que corrigem o bug
git add app.R

## Registra as alterações
git commit -m "Altera delimitadores da função"

## Retorna para o ramo principal
git checkout master

## Incorpora ao ramo principal as alterações
## realizados no ramo bugfix
git merge bugfix

## Deleta o ramo responsável pela correção do bug
git branch -d bugfix

```

<!-- ------------------------------------------- -->
\hlabel{routine4}
\routine{Visualize diferenças}

```{r, engine='bash', echo=TRUE, eval=FALSE}

## -------------------------------------------
## Diferenças não commitadas

## Lista as diferenças entre o último commit e o
## estado do repositório no working directory
git diff

## Diferença para um único arquivo
git diff file.Rmd

## -------------------------------------------
## Diferenças entre versões commitadas

## Verifica os registros com referência
git reflog

## Lista as diferenças entre o último e o
## antepenúltimo registro
git diff HEAD~0 HEAD~2 ## ou

## -------------------------------------------
## Diferenças entre ramos

## Lista diferenças entre os ramos master e
## feature1
git diff master feature1

## Obs.: Programas externos podem ser utilizados para
## visualizar diferenças use difftool no lugar de
## diff, ver no cap. 06

```

<!-- ------------------------------------------- -->
\hlabel{routine5}
\routine{Resolva conflitos de merge}

```{r, engine='bash', eval=FALSE, echo=TRUE}

## Incorpora modificações realizadas no ramo feature
git merge feature

## Edite e salve o(s) arquivo(s) em conflito, as
## porções em conflito são destacadas por <<< === >>>

## Finaliza merge com o commit:
git commit -a -m "Merge do ramo feature"

```

<!-- ------------------------------------------- -->
\hlabel{routine6}
\routine{Visualize seu projeto}

```{r, engine='bash', eval=FALSE, echo=TRUE}

## Histórico de registros
git log

## Histórico de registros em uma linha com trajetória
## dos ramos 
git log --graph --oneline 

## Histórico de registro com referência
git reflog

## Histórico de registro via interface gráfica padrão
gitk

```

<!-- ------------------------------------------- -->
\hlabel{routine7}
\routine{Volte versões anteriores}

```{r, engine='bash', echo=TRUE, eval=FALSE}

## Verifica o histórico de versões do repositório
##   - Guarde o SHA1 ID do registro desejado: ec3650c8
git log --oneline

## -------------------------------------------
## Descartar todas as alterações até um commit
git reset --hard ec3650c8

## Obs.: Reescreve a história do repositório, não
## é recomendável reescrever a linha do tempo quando
## se está em um projeto colaborativo remoto.

## -------------------------------------------
## Reverte o estado atual para um registro específico
git revert ec3650c8
git commit -am "Retorna projeto para versão funcional"

## Obs.: Faz um merge da versão atual com a versão do
## SHA1 ID informado. POdem haver conflitos que devem
## ser resolvido para concluir a reversão.

## -------------------------------------------
## Cria um ramo provisório a partir de um SHA1 ID
git checkout ec3650c8

## Visualiza os ramos existentes
git branch

## Cria um ramo denifitivo com o estado no SHA1 ID
git checkout -b ramo_teste

## Obs.: O ramo provisório é removido assim que se
## fizer um checkout para qualquer outro ramo

```

<!-- ------------------------------------------- -->
\hlabel{routine8}
\routine{Reescreva commits}

```{r, engine='bash', echo=TRUE, eval=FALSE}

## Verifica o histórico de versões do repositório
git log --oneline

## -------------------------------------------
## Reescreve a última mensagem de commit 
git commit --amend -m "Correção de Commit"

## Obs1.: Arquivos na staging area também são
## incorporados ao último commit
## Obs2.: Reescreve a história do repositório, não
## é recomendável reescrever a linha do tempo quando
## se está em um projeto colaborativo remoto.

```

<!-- ------------------------------------------- -->
\hlabel{routine9}
\routine{Adicione chaves públicas}

```{r, engine='bash', echo=TRUE, eval=FALSE}

## Crie uma chave pública.
ssh-keygen -t rsa -C "namelastname@servidor"

## Exibe as chaves públicas.
cat ~/.ssh/id_rsa.pub

## Adicione o conteúdo a um servidor remoto, como:
##  - git@github.com
##  - git@gitlab.com
##  - git@gitlab.c3sl.ufpr.br

## Verifica conexão com o servidor
ssh -T endereço ## endereço = git@github.com, ...

## Obs.: Todos os comandos ssh são provinientes do
## pacote de função ssh para shell, portanto para
## utilizar instale este pacote.

```

<!-- ------------------------------------------- -->
\hlabel{routine10}
\routine{Trabalhe remotamente}

```{r, engine='bash', echo=TRUE, eval=FALSE}

## Clona um projeto remoto:
## e.g. git@github.com:pet-estatistica/apostila-git.git
git clone endereço:namespace/project.git

## Realiza modificações e/ou inclusões de em um ou
## vários arquivos

## Adiciona todas as alterações para commit
git add .

## Registra suas alterações
git commit -a -m "Modifica compilação do projeto"

## Envia as alterações para o repositório remoto (origin)
git push origin

## Traz estado do repositório remoto
git pull origin

```

<!-- ------------------------------------------- -->
\hlabel{routine11}
\routine{Manipule ramos remotos}

```{r, engine='bash', echo=TRUE, eval=FALSE}

## -------------------------------------------
## Realizando contribuições em um ramo remoto

## Lista todos os ramos
git branch -a

## Altera versionamento para o ramo issue01
git checkout issue01

## Traz estado do ramo remoto issue01
git pull origin issue01

## Realiza modificações e/ou inclusões de em um ou
## vários arquivos

## Adiciona todas as alterações para commit
git add .

## Registra suas alterações
git commit -a -m "Modifica laço iterativo condicional"

## Envia as alterações no ramo para a versão remota
git push origin issue01

## -------------------------------------------
## Realizando contribuições em um ramo remoto e
## enviando o ramo principal mesclado

## Traz estado do ramo remoto issue01
git pull origin bugfix

## Altera versionamento para o ramo issue01
git checkout bugfix

## Realiza modificações e/ou inclusões de em um ou
## vários arquivos

## Adiciona todas as alterações para commit
git add .

## Registra suas alterações
git commit -a -m "Altera classe do objeto retornado"

## Retorna ao ramo principal
git checkout master

## Incorpora modificações realizadas no ramo bugfix 
git merge bugfix

## Envia as alterações o repositório remoto
git push origin master

## Deleta o ramo local e remoto bugfix
git branch -d bugfix ## Local
git push :bugfix     ## Remoto

```

<!-- \routine{Incorporar o remoto ao local} -->
<!-- ------------------------------------------- -->
\hlabel{routine12}
\routine{Adicione local remoto} 

```{r, engine='bash', eval=FALSE, echo=TRUE}

## Lista os servidores remotos, com endereço
git remote -v

## -------------------------------------------
## Adicionando local para trazer contribuições

## Adiciona local remoto com nome gitlab:
git remote add gitlab git@gitlab.com:user/project.git

## Adiciona local remoto com nome github:
git remote add github git@github.com:user/project.git

## Atualiza arquivos locais, baseado no local remoto:
git pull gitlab ## gitlab.com:namespace/project.git
git pull github ## github.com:namespace/project.git

## -------------------------------------------
## Adicionando local para enviar contribuições

## Lista os locais de origem
git remote show origin

## Adiciona novo local de origem:
## e.g. git@github.com:pet-estatistica/apostila-git.git
git remote set-url origin --push --add endereço_remoto

## Envia as contribuições para os locais remotos
git push origin

```
