---
output: html_document
---
Dicionário de Termos
====================

## Config

O `config` é um comando usado para ajustar as configurações padrão do git.
Há duas configurações básicas a serem feitas: a inclusão do e-mail e 
do nome do usuário git.
Todas as configurações são globais e ficam armazenadas em um arquivo 
chamado `.gitconfig`, que fica localizado no diretório padrão do usuário.

**Exemplo:**
```{r, engine='bash', eval=FALSE}
# Configurando o usuário Ezio Auditore:
git config --global user.name "Ezio Auditore"
# Configurando o e-mail:
git config --global user.email ezio.auditore@exemple.com
```

## SSH Key

É uma chave de autenticação, baseada em criptografia de chave pública
(chave assimétrica), que torna o processo transferência de arquivos
entre o cliente e o servidor mais segura. 

Para que o git local consiga se conectar a um servidor git remoto, é 
necessário que esta chave seja gerada e que as devidas configurações
sejam feitas tanto localmente quanto no servidor remoto. 
Caso contrário é exibido um erro e a conexão é interrompida.

**Exemplo:**
```{r, engine='bash', eval=FALSE}
# Gerando chave SSH:
ssh-keygen
```


## Help

Todo comando git tem um manual de ajuda que pode ser exibido na tela
com o comando `--help`.

**Exemplo:**
```{r, engine='bash', eval=FALSE}
# Exibir ajuda do comando status:
git status --help
```

## Repositório

Um repositório é uma pasta gerenciada pelo git. A partir da criação deste,
podemos marcar pontos de mudanças significativas nos arquivos gerenciados,
sendo possível transitar entre as diferentes verões a medida do necessário.

**Exemplo:**
```{r, engine='bash', eval=FALSE}
# Iniciar repositório na pasta atual:
git init
```

## Stagin Area

A stagin area é um espaço temporário na pasta gerenciada pelo git, onde ficam os arquivos
antes de ser marcados como uma versão definitiva. Em tradução livre, stagin area
é area de estágio, e podemos imaginar que o arquivo está estagiando antes de
ser promovido a um arquivo definitivo.

## Clone

O `clone` é usado quando deseja-se clonar um repositório que está
disponível em um servidor remoto para o servidor local.
Depois da clonagem, estará disponível todos os arquivos e todo o 
histórico de controle de versões sem a necessidade de uso da internet.

É importante salientar que quando é usado o `clone`, o servidor remoto
é adicionado automaticamente, podendo ser acessado atravéz do nome 
`origin`.

**Exemplo:**
```{r, engine='bash', eval=FALSE}
# Clonando o projeto desta apostila:
git clone git@gitlab.c3sl.ufpr.br:pet-estatistica/apostila-git.git
# Exibindo os servidores remotos:
git remote
```

## Add

O `add` adiciona (envia) os arquivos para a stagin area, para que 
possa ser marcado no tempo por um commit.

**Exemplo:**
```{r, engine="bash", eval=FALSE}
# Adicionar todos os arquivos a stagin area:
git add *
```


## Commmit

O `commit` marca os arquivos da stagin area como uma
versão definitiva, para que posteriormente, caso algum erro ocorra, 
possamos voltar para commits anteriores onde o código está 
em pleno funcionamento.

**Exemplo:**
```{r, engine="bash", echo=TRUE, eval=FALSE}
git commit -m "Meu primeiro commit"
```

## Branch

Os `branchs` são uma cópia dos arquivos do ultimo commit
para um ambiente de desenvolvimento paralelo, ou seja, 
ele cria uma cópia da sua pasta gerenciada, permitindo que as modificações
em um branch não afete os arquivos em outro. Os branchs também são chamados
de ramos de desenvolvimento.

**Exemplo:**
```{r, engine='bash', echo=TRUE, eval=FALSE}
# Cria um branch chamado novoBranch
git branch novoBranch
```

## Checkout

O `checkout` serve para transitar entre branchs e commits. 
Usando o checkout é possivel voltar a commits anteriores.

**Exemplo:**
```{r, engine='bash', echo=TRUE, eval=FALSE}
# Mudar do branch atual para o branch teste:
git checkout teste
```

## HEAD

`HEAD` é um arquivo que contém um apontador para o `branch` atual.
Quando o `checkout` é executado para a mudança do `branch`, 
esse arquivo é automaticamente modificado apontando agora para o
novo local, permitindo que, quando o computador for desligado e depois
ligado novamente, o git ainda esteja trabalhando com o mesmo `branch`
de antes.

## Tag

As tags são usadas para marcar pontos específicos do desenvolvimento.
Geralmente são usadas para marcar versões definitivas, como a v1.0, v2.0
e assim por diante.

Elas são divididas em dois tipos: leve e anotada.
A `tag` leve simplemente aponta para um `commit` específico, já a `tag` 
anotada é guardada como objtos inteiros, possuindo algumas informações
relacionadas a ela, como o nome da pessoa que criou, a data, uma mensagem
semelhante a de `commit`, entre outras.

**Exemplo:**
```{r, engine='bash', echo=TRUE, eval=FALSE}
# Criando tag leve:
git tag -l "v1.0.0"

# Criando tag anotada:
git tag -a v1.0 -m "Minha primeira tag anotada."
```

## Remote

Remote é utilizado o servidor remoto aonde o
seus os arquivos git estão hospedados. O remote padrão
geralmente é criado com o nome de `origin`, 
e é possível adicionar outros remotes utilizando nomes diferentes.

**Exemplo:**
```{r, engine='bash', eval=FALSE}
# Adicionando um servidor remoto:
git remote add origin "git@gitlab.c3sl.ufpr.br:pet-estatistica/apostila-git.git"
```

## Merge

Com o `merge` é possivel a fusão dos dois ramos em um.

Quando se trabalha em ramos diferentes (diferentes branchs) e precisa-se
posteriormente juntar o trabalho dos dois, o `merge` (fundir) é usado, 
permitindo que o trabalho seja centralizado novamente. A fusão é feita 
de forma automática, mas conflitos podem ocorrer, como por exemplo,
quando duas ou mais pessoas modificam a mesma parte do código. 
Estes conflitos devem ser resolvidos manualmente, deixando a cargo do
gerente de projetos decidir que parte do código deve permanecer.

**Exemplo:**
```{r, engine='bash', eval=FALSE}
# Faz merge do branch chamado novoBranch com o branch atual:
git merge novoBranch
```

## Status

O status exibe a diferença entre o estado atual dos arquivos e o estado
do ultimo `commit` do mesmo `branch`.

**Exemplo:**
```{r, engine='bash', eval=FALSE}
# Pedindo o status:
git status
```

## Rm

O `git rm` serve para remover um arquivo de forma que ele deixe de ser 
gerenciado pelo git e seja excluido do disco rígido. Também é possível 
que o arquivo deixe de ser gerenciado e permaneça no disco.

Uma das vantagens é que, quando o arquivo é removido pelo `git rm`, ele 
não aparece como não adicionado a stagin area, precisando somente que 
a exclusão seja commitada.

**Exemplo:**
```{r, engine='bash', echo=TRUE, eval=FALSE}
# Remover arquivo teste.tex do gerenciamento e do disco:
git rm teste.tex

# Remover arquivo teste.tex apenas do gerenciamento:
git rm --cached teste.tex
```

## Mv

O `git mv` move ou renomeia arquivos, informando ao git que eles foram
movido ou renomeados é que não se tratam de um novos arquivos.

Caso a mudança seja feita sem esse comando o git entende que o arquivo
foi deletado e que um novo arquivo foi criado, deixando de fora, 
por exemplo, a ligação existente entre o arquivo e seus commits.

**Exemplo:**
```{r, engine='bash', echo=TRUE, eval=FALSE}
# Renomeando o arquivo teste.tex para arquivo1.tex:
git mv teste.tex arquivo1.tex
```


## Stash

## Reset

## Fetch 

## Pull

## Rebase

## Bisect


[Pro Git](http://git-scm.com/book/en/v2) , escrito por Scott Chacon.