---
output: html_document
---
Dicionario de Termos
====================

## Repositório

Um repositório é uma pasta gerenciada pelo git. A partir da criação 
deste, podemos marcar pontos de mudanças significativas nos arquivos 
gerenciados, sendo possível transitar entre as diferentes verões a 
medida que for necessário.

```{r, engine='bash', echo=TRUE, eval=FALSE}
# Iniciar repositório na pasta atual:
git init
```

## Stagin Area

A stagin area é um espaço na pasta gerenciada pelo git, onde ficam os 
arquivos antes de ser marcados como uma versão definitiva. Em tradução 
livre, stagin area é area de estágio, e podemos imaginar que o arquivo 
está estagiando antes de ser promovido a um arquivo definitivo.


## Add

O `add` adiciona (envia) os arquivos para a stagin area, para que 
possa ser marcado no tempo por um commit.

```{r, engine="bash", echo=TRUE, eval=FALSE}
# Adicionar todos os arquivos a stagin area:
git add *
```


## Commmit

O `commit` marca os arquivos da stagin area como uma
versão definitiva, para que posteriormente, caso algum erro ocorra, 
possamos voltar para commits anteriores onde o código está 
em pleno funcionamento.

```{r, engine="bash", echo=TRUE, eval=FALSE}
git commit -m "Meu primeiro commit"
```

## Branch

Os `branchs` são uma cópia dos arquivos do ultimo commit para um 
ambiente de desenvolvimento paralelo, ou seja,  ele cria uma cópia da 
sua pasta gerenciada, permitindo que as modificações em um branch não 
afete os arquivos em outro. Os branchs também são chamados de ramos de 
desenvolvimento.

```{r, engine='bash', echo=TRUE, eval=FALSE}
# Cria um branch chamado novoBranch
git branch novoBranch
```

## Checkout

`Checkout` serve para transitar entre branchs e commits. Usando o 
checkout é possivel voltar a commits anteriores.

## Remote

Remote é utilizado o servidor remoto aonde o seus os arquivos git estão 
hospedados. O remote padrão geralmente é criado com o nome de `origin`, 
e é possível adicionar outros remotes utilizando nomes diferentes.

```{r, engine='bash', echo=TRUE, eval=FALSE}
git remote add origin "git@gitlab.c3sl.ufpr.br:pet-estatistica/apostila-git.git"
```