---
output: html_document
---
Dicionario de Termos
====================

## Repositório

Um repositório é uma pasta gerenciada pelo git. A partir da criação deste,
podemos marcar pontos de mudanças significativas nos arquivos gerenciados,
sendo possível transitar entre as diferentes verões a medida do necessário.

### Exemplo
```{r, engine='bash', eval=FALSE}
# Iniciar repositório na pasta atual:
git init
```

## Stagin Area

A stagin area é um espaço na pasta gerenciada pelo git, onde ficam os arquivos
antes de ser marcados como uma versão definitiva. Em tradução livre, stagin area
é area de estágio, e podemos imaginar que o arquivo está estagiando antes de
ser promovido a um arquivo definitivo.


## Add

O `add` adiciona (envia) os arquivos para a stagin area, para que 
possa ser marcado no tempo por um commit.

### Exemplo
```{r, engine="bash", eval=FALSE}
# Adicionar todos os arquivos a stagin area:
git add *
```


## Commmit

O `commit` marca os arquivos da stagin area como uma
versão definitiva, para que posteriormente, caso algum erro ocorra, 
possamos voltar para commits anteriores onde o código está 
em pleno funcionamento.

### Exemplo
```{r, engine="bash", echo=TRUE, eval=FALSE}
git commit -m "Meu primeiro commit"
```

## Branch

Os `branchs` são uma cópia dos arquivos do ultimo commit
para um ambiente de desenvolvimento paralelo, ou seja, 
ele cria uma cópia da sua pasta gerenciada, permitindo que as modificações
em um branch não afete os arquivos em outro. Os branchs também são chamados
de ramos de desenvolvimento.

### Exemplo
```{r, engine='bash', eval=FALSE}
# Cria um branch chamado novoBranch
git branch novoBranch
```

## Checkout

`Checkout` serve para transitar entre branchs e commits. Usando o
checkout é possivel voltar a commits anteriores.

## Remote

Remote é utilizado o servidor remoto aonde o
seus os arquivos git estão hospedados. O remote padrão
geralmente é criado com o nome de `origin`, 
e é possível adicionar outros remotes utilizando nomes diferentes.

### Exemplo
```{r, engine='bash', eval=FALSE}
git remote add origin "git@gitlab.c3sl.ufpr.br:pet-estatistica/apostila-git.git"
```

## Merge

Com o `merge` é possivel a fusão dos dois ramos em um.

Quando se trabalha em ramos diferentes (diferentes branchs) e precisa-se
posteriormente juntar o trabalho dos dois, o `merge` (fundir) é usado, 
permitindo que o trabalho seja centralizado novamente. A fusão é feita 
de forma automática, mas conflitos podem ocorrer, como por exemplo,
quando duas ou mais pessoas modificam a mesma parte do código. 
Estes conflitos devem ser resolvidos manualmente, deixando a cargo do
gerente de projetos decidir que parte do código deve permanecer.

### Exemplo
```{r, engine='bash', eval=FALSE}
# Faz merge do branch chamado novoBranch com o branch atual:
git merge novoBranch
```

